【裁判字號】    90,上易,1920
【裁判日期】    901227
【裁判案由】    傷害
【裁判全文】
臺灣高等法院高雄分院刑事判決        九十年度上易字第一九二號
    上訴人
    即被告  甲○○
右上訴人因傷害案件，不服臺灣高雄地方法院九十年度易字第三０一四號中華民國九
十年九月二十四第一審判決（起訴案號：臺灣高雄地方法院檢察署九十年度偵字第八
六九三號），提起上訴，本院判決如左：
      主  文
上訴駁回。
      理  由
一、乙○○因積欠甲○○互助會會款及化妝品貨款新台幣（下同）三十八萬一千八百
    元，經甲○○向高雄市新興區調解委員會聲請調解，於民國（下同）九十年三月
    九日調解成立，同年三月二十二日，由台灣高雄地方法院核定，乙○○應自九十
    年四月一日起按月給付甲○○二萬三千八百元，甲○○依調解所定，於九十年四
    月一日上午十一時三十分許前往乙○○位於高雄市○○區○○路六十號店內，向
    乙○○收取應得之款項，因乙○○未能依調解內容全數給付，雙方旋即發生言語
    上爭執與拉扯，詎甲○○於拉扯爭執之際，竟基於普通傷害之犯意，徒手毆打乙
○○，致乙○○受有左眼結膜下出血併結膜水腫、左眼眼瞼皮下出血等傷害。
二、案經乙○○訴由高雄市政府警察局新興分局移送臺灣高雄地方法院檢察署檢察官
    偵查起訴。
    理  由
一、訊據上訴人即被告（下稱被告）甲○○對在右揭時、地向告訴人乙○○收取應得
    之款項，因告訴人未能全數給付而與告訴人發生爭執之事實，固然供認不諱，惟
    矢口否認有故意傷害犯行，辯稱：伊未毆打告訴人，可能是不小心撥到（台語）
    ，且乙○○所舉之證人楊福順、吳翁素霞亦證稱未看到伊毆打告訴人，告訴人於
    電話中亦自承伊未毆打告訴人云云。
二、惟查：
(一)被告於右揭時、地向告訴人收取欠款，因告訴人未能全數給付而與告訴人發生爭執
  ，進而毆打告訴人之事實，迭據告訴人於警偵訊、原審及本院調查時指訴不移；而
  告訴人確實受有左眼結膜下出血併結膜水腫、左眼眼瞼皮下出血等傷害之事實，亦
  有告訴人被毆當日，即九十年四月一日十六時十五分至高雄醫學大學附設中和紀念
  醫院就醫後，由該院於當日所出具之診斷證明書一紙附在警卷可憑。其次，被告與
  告訴人確有爭吵及拉扯之情事，亦經當時在告訴人店門口擺攤之證人翁素霞於原審
  結證明確；另證人楊福順（即事後經告訴人通知到場排解之該里里長）於原審亦證
  稱：告訴人說被告到她店內收錢大小聲，且動手打她等語屬實（見原審九十年九月
  十日筆錄）。按動手拉扯他人身體，或於近身拉扯之際揮舞雙手，均足以導致他人
  身體受傷，此為眾所週知之事實，被告明知上情，仍動手拉扯，進而於近身拉扯之
  際揮舞其雙手，其有普通傷害之犯意應無疑義。是告訴人上開指訴應屬可信。
(二)前揭證人吳翁素霞固然未目賭被告毆打告訴人，惟其於原審係證稱：看到二人拉扯
  後，因為有客人來所以就沒有再去注意等語。是其係因客人到來，而沒有注意到告
  訴人是否遭被告毆打，並非證稱被告並未推擠毆打告訴人至為顯然；再者，證人楊
  福順係里長，里辦公室位於告訴人店面之對面，且係於告訴人遭被告傷害後，始經
  告訴人以電話央請而至，此亦經楊福順於原審證述在卷。既係事後抵達，未能目睹
  告訴人遭被告毆打至為顯然。從而證人吳翁素霞、楊福順所證均難採為被告有利之
  認定。
(三)證人廖慧美於警訊時雖亦證稱：沒有發生被告沒有毆打告訴人之情事云云。然其係
  被告偕同前往告訴人店內索債之友人，所證難免有所偏頗，且告訴人所受之傷害確
  係被告所造成，已如前述，是其所證即與事實不符，難以憑信。
(四)被告雖又提出錄音帶以證明告訴人亦於電話中陳稱未遭被告毆打云云。惟依被告所
  提出之錄音譯文觀之，就其中關鍵部分，亦即針對被告陳稱：「我要妳跟我說對不
  起，因為事實上我都沒有摸到妳的眼睛，妳不能冤枉我，因為我被妳冤枉真會想不
  開而死，而妳冤枉害死人，如果穿紅衣找你，你不怕嗎？所以我們好好談，不要再
  大聲」等語，告訴人僅稱：「好，如果我談好了，我會這樣做，但是該給我的要給
  我，我拜託的代書很忙，看是要約在什麼地方見面，或是在我家就好了」等語，有
  被告所提出之錄音譯文附在原審卷可憑。如告訴人所受之傷害非係被告所造成，而
  如後所述，告訴人積欠被告三十八餘萬元之債務業經調解成立在前，並經原審法院
  核定確定，被告何須再與告訴人進行和解，告訴人又何須告以：但該給我的要給我
  等語。且依前揭譯文觀之，告訴人亦未直陳沒有遭被告傷害至為明顯。何況該錄音
  係事發後與告訴人洽談和解時所為通話錄音，既係二人進行和解期間所為之對話錄
  音，被告為卸責，蓄意設計上開對話內容，引導告訴人對其有利之對話內容，非無
  可能。是此部分亦難為被告有利之認定。此外，告訴人因積欠被告互助會會款及化
  妝品貨款三十八萬一千八百元，經被告向高雄市新興區調解委員會聲請調解，於九
  十年三月九日調解成立，同年三月二十二日，經台灣高雄地方法院核定，乙○○應
  自九十年四月一日起按月給付被告二萬三千八百元之事實，亦有高雄市新興區調解
  委員會調解書影本一紙在卷可稽。綜上所述，本件事證明確，被告前開所辯委難採
  信，其傷害犯行已堪認定。
二、核被告所為，係犯刑法第二百七十七條第一項之傷害罪。原審因而適用刑法第二
    百七十七條第一項、第四十一條第一項、罰金罰鍰提高標準條例第一條前段、第
    二條之規定，審酌被告前無犯罪前科，素行良好，有臺灣高雄地方法院檢察署刑
    案資料查註紀錄表在卷可稽，因行使權利未果而動手傷人，雖屬不法，然係一時
    衝動之舉，惡性應不大，且告訴人所受之傷勢亦非嚴重，被告迄未就告訴人所受
    之傷害予以賠償等一切情狀，量處拘役四十日，並諭知如易科罰金以三百元折算
    一日。經核原判決認事用法，並無不合，量刑亦屬允當，被告上訴意旨否認犯罪
    ，指摘原判決不當，非有理由，應予駁回。
據上論結，應依刑事訴訟法第三百六十八條，判決如主文。
本案經檢察官林應華到庭執行職務。
中    華    民    國     九十       年     十二       月  二十七  日
                          臺灣高等法院高雄分院刑事第四庭
                                  審判長法官  蕭權閔
                                        法官  陳啟造
                                        法官  李嘉興
右正本證明與原本無異。
不得上訴。
                                      書記官  呂素珍
中    華    民    國     九十一     年       一       月    三    日
附錄：本判決論罪科刑法條：
刑法第二百七十七條第一項
傷害人之身體或健康者，處三年以下有期徒刑，拘役或一千元以下罰金。
                                                               Ｊ


司法院資訊處製作；財團法人民間司法改革基金會備份。
